臺灣屏東地方法院刑事判決　　　　　　　100年度易字第604號
公　訴　人　臺灣屏東地方法院檢察署檢察官
被　　　告　賴茂讚
上列被告因竊盜案件，經檢察官提起公訴（100 年度偵字第3874
號），嗣被告就被訴事實為有罪之陳述，經本院告知簡式審判程
序之旨，並聽取當事人之意見後，由本院合議庭裁定改由受命法
官獨任進行簡式審判程序，判決如下：
    主  文
賴茂讚犯森林法第五十條之竊取森林主產物罪，處有期徒刑陸月
，如易科罰金，以新臺幣壹仟元折算壹日。緩刑年，並應依執
行檢察官之命令，向指定之政府機關、政府機構、行政法人、社
區或其他符合公益目的之機構或團體，提供捌拾小時之義務勞務
。緩刑期間付保護管束。扣案白鐵管、十字起子、剪刀各壹支、
麻布白手套壹雙及鋸子把均沒收之。
    事  實
一、賴茂讚意圖為自己不法所有，基於竊取森林主產物之犯意，
    ，於民國100 年3 月31日下午5 時30分許，攜帶其所有之麻
    布白手套1 雙及足致人生命、身體危險且足供為兇器使用之
    白鐵管、十字起子、剪刀各1 支、鋸子3 把，搭乘不知情之
    真實姓名、年籍不詳，綽號「烏龜」之友人所駕駛之計程車
    ，前往坐落屏東縣恆春鎮○○○段528 之17地號土地上，即
    行政院農業委員會畜產試驗所恆春分所（下稱畜產試驗所）
    所轄之非保安林（下稱上開林地）後，利用上開工具在上開
    林地內座標位置（X ：230760、Y ：0000000 ）及（X ：23
    0919、Y ：0000000 ）2 處，接續挖掘上開林地內之森林主
    產物七里香2 株（價值合計為新臺幣〈下同〉5 萬元）得手
    。嗣於翌日即同年4 月1 日凌晨4 時30分許，於賴茂讚徒手
    將竊得之「七里香」2 株搬運下山之際，為巡邏之員警當場
    查獲，並扣得賴茂讚所有供其竊取上開「七里香」所用之白
    鐵管、十字起子、剪刀各1 支、麻布白手套1 雙、鋸子3 把
    及上開賴茂讚所竊取之「七里香」2 株（業經發還畜產試驗
    所），而查獲上情。
二、案經屏東縣政府警察局恆春派出所報告臺灣屏東地方法院檢
    察署檢察官偵查起訴。
    理  由
一、按除被告所犯為死刑、無期徒刑、最輕本刑為3 年以上有期
    徒刑之罪或高等法院管轄第一審案件者外，於第一次審判期
    日前之準備程序進行中，被告先就被訴事實為有罪之陳述時
    ，審判長得告知被告簡式審判程序之旨，並聽取當事人、代
    理人、辯護人及輔佐人之意見後，裁定進行簡式審判程序，
    刑事訴訟法第273 條之1 第1 項定有明文。經核本件被告賴
    茂讚所犯係死刑、無期徒刑、最輕本刑為3 年以上有期徒刑
    以外之罪，其於準備程序中就被訴事實為有罪之陳述，經法
    官告知簡式審判程序之旨，並聽取公訴人、被告之意見後，
    本院爰依首揭規定，合議裁定由受命法官獨任進行簡式審判
    程序。是本案之證據調查，依同法第273 條之2 規定，不受
    同法第159 條第1 項、第161 條之2 、第161 條之3 、第16
    3 條之1 ，及第164 條至170 條所規定證據能力認定及調查
    方式之限制，合先敘明。
二、上開犯罪事實，業據被告於警詢、偵查及本院中坦承不諱，
    且與證人即畜產試驗所技工傅佩恒於警詢之證述情節相符，
    復有偵查報告（見警卷第1 頁）、自願受搜索同意書、屏東
    縣政府警察局搜索扣押筆錄、扣押物品目錄表、扣押物品收
    據、贓物認領保管單（見警卷第19至24頁）、屏東縣恆春鎮
    ○○○段528 之17地號地籍謄本（見偵卷第23頁）及查獲照
    片8 張（見警卷第27至30頁）等在卷可稽，足認被告之任意
    性自白與事實相符，堪為論罪科刑之依據；本件事證明確，
    被告犯行堪以認定，應予依法論科。
三、按國有林產物之種類、處分方式與條件、林產物採取、搬運
    、轉讓、繳費及其他應遵行事項之處分規則，由中央主管機
    關定之，森林法第15條第3 項定有明文，故行政院農業委員
    會據此訂頒國有林林產物處分規則，其第3 條第1 款明訂：
    主產物：指生立、枯損、倒伏之竹木及殘留之根株、殘材。
    是本件被告所竊取之七里香2 株，係屬森林之主產物無疑。
    又所謂兇器，其種類並無限制，凡客觀上足對人之生命、身
    體、安全構成威脅，具有危險性之兇器均屬之，且祇須行竊
    或行搶時攜帶此種具有危險性之兇器為已足，並不以攜帶之
    初有行兇之意圖為必要（最高法院79年臺上字第5253號判例
    意旨參照）；查被告於上開事實欄所述時、地，持白鐵管、
    十字起子、剪刀各1 支及鋸子3 把行竊，上開白鐵管、十字
    起子、剪刀各1 支及鋸子3 把依社會通念，若持之以攻擊人
    體，自能成傷，是客觀上上開白鐵管、十字起子、剪刀各1
    支及鋸子3 把自足以對人之生命、身體、安全構成威脅，為
    具有危險性之兇器無疑，是核被告所為係犯森林法第50條之
    竊取森林主產物罪，應依刑法第321 條第1 項第3 款之攜帶
    兇器竊盜罪論處。被告於上開林地內挖取七里香2 株之行為
    係本於單一犯意，在極短之密切時間內、相鄰地點實施，各
    行為之獨立性極為薄弱，依一般社會健全觀念，在時間差距
    上，難以強行分開，在刑法評價上應視為數個舉動之接續施
    行，合為包括之一行為予以評價，應屬接續犯，而僅論包括
    之一罪。爰審酌被告所竊取之七里香2 株，係珍貴之國寶級
    森林主產物，被告竟予以竊取，危害自然生態及森林資源，
    減損森林涵養水源、孕育萬物功能，所生危害非輕，惟被告
    犯後坦承其犯行，堪認態度良好，所竊七里香2 株亦業經發
    還畜產試驗所，並審酌被告學歷為高中畢業，現為建築工人
    ，家中尚有父母須奉養之家庭狀況（業據被告供陳在卷，見
    本院卷第40頁）等一切情狀，量處如主文所示之刑，併諭知
    易科罰金之折算標準。檢察官雖具體求刑有期徒刑10月，惟
    本院審酌前揭各情，因認主文所示之宣告刑已可收懲戒之效
    且已與被告之罪責相當，檢察官上開求刑稍有過重之情，併
    此敘明。末查，被告前未曾因故意犯罪受有期徒刑以上刑之
    宣告，有臺灣高等法院被告前案紀錄表1 份在卷可憑，其因
    一時失慮，致罹刑章，經此偵、審程序及刑之宣告後，應知
    戒慎，信其經此科刑之教訓，已足資警惕，應無再犯之虞，
    本院因認被告所受宣告之刑，以暫不執行為適當，併予宣告
    緩刑3 年，以啟自新。又為強化其正確之法治概念及森林保
    育觀念，使其於緩刑期內能深知警惕，並使緩刑宣告不致輕
    易遭到撤銷，乃依刑法第74條第2 項第5 款規定，命被告應
    依執行檢察官之命令，向指定之政府機關、政府機構、行政
    法人、社區或其他符合公益目的之機構或團體，提供80小時
    之義務勞務，併依刑法第93條第1 項第2 款規定，於緩刑期
    間付保護管束。至扣案之白鐵管、十字起子、剪刀各1 支、
    麻布白手套1 雙及鋸子3 把，為被告所有並供其犯本件竊盜
    犯行所用，業據被告供陳在卷（見本院卷第39頁），爰依刑
    法第38條第1 項第2 款沒收之。
據上論斷，應依刑事訴訟法第273 條之1 第1 項、第299 條第1
項前段，森林法第50條，刑法第11條前段、第321 條第1 項第3
款、第41條第1 項前段、第74條第1 項第1 款、第2 項第5 款、
第93條第1 項第2 款、第38條第1 項第2 款，判決如主文。
本案經檢察官鍾佩真到庭執行職務。
中    華    民    國   100    年    7     月    29    日
                  刑事第一庭    法  官  薛侑倫
以上正本證明與原本無異。
如不服本判決應於收受判決後10日內向本院提出上訴書狀，並應
敘述具體理由；其未敘述上訴理由者，應於上訴期間屆滿後20日
內向本院補提理由書（均須按他造當事人之人數附繕本）「切勿
逕送上級法院」。
中    華    民    國   100    年    7     月    29    日
                                書記官  邱郁芸
附錄本件論罪科刑法條：
森林法第50條
（竊取森林主、副產物罪）
竊取森林主、副產物，收受、搬運、寄藏、收買贓物或為牙保者
，依刑法規定處斷。
中華民國刑法第321條
（加重竊盜罪）
犯竊盜罪而有下列情形之一者，處6 月以上、5 年以下有期徒刑
，得併科新臺幣10萬元以下罰金：
一、侵入住宅或有人居住之建築物、船艦或隱匿其內而犯之者。
二、毀越門扇、牆垣或其他安全設備而犯之者。
三、攜帶兇器而犯之者。
四、結夥3 人以上而犯之者。
五、乘火災、水災或其他災害之際而犯之者。
六、在車站、埠頭、航空站或其他供水、陸、空公眾運輸之舟、
    車、航空機內而犯之者。
前項之未遂犯罰之。